臺灣高雄地方法院刑事判決　　　　　　　99年度訴字第1313號
公　訴　人　臺灣高雄地方法院檢察署檢察官
被　　　告　何思漢
上列被告因偽造文書等案件，經檢察官提起公訴（99年度偵字第
2570號）、追加起訴（99年度偵字第10826 號、99年度調偵字第
819 號），被告就被訴事實為有罪之陳述，經本院告知簡式審判
之旨，並聽取公訴人及被告之意見後，合議庭裁定由受命法官獨
任依簡式審判程序審理，判決如下：
    主  文
何思漢犯如附表所示之罪，共肆罪，各處如附表主文欄所示之刑
；又犯詐欺得利罪，共肆罪，各處有期徒刑貳月，如易科罰金，
以新臺幣壹仟元折算壹日。應執行有期徒刑壹年，如易科罰金，
以新臺幣壹仟元折算壹日。未扣案如附表「偽造之署名及數量」
欄所示偽造之「蘇春桃」署名共肆枚、「李靜玲」署名共枚、
「李逸強」署名共枚、「林良錡」署名共貳枚均沒收。
    事  實
一、何思漢於民國97年間化名「韓捷」向鴻祥國際企業有限公司
    （下稱鴻祥公司，於98年7 月17日解散登記）招攬債務協商
    業務。蘇春桃、李靜玲因委託鴻祥公司處理銀行債務，於97
    年12月間提供國民身分證及全民健康保險卡（下稱身分證、
    健保卡）正反面影本予鴻祥公司經理溫邦傑後，溫邦傑將之
    先後郵寄予何思漢收受，並委由何思漢負責處理債務人與銀
    行間協商事宜。詎何思漢竟與姓名年籍不詳之成年男子「蔡
    先生」（下稱：蔡先生）共同基於行使偽造私文書及詐欺取
    財之犯意聯絡，由何思漢分別於97年12月19日、26日前某日
    ，先在如附表「偽造私文書之名稱」欄編號1 、2 所示之文
    書上冒簽「蘇春桃」、「李靜玲」之署名（偽造之署名詳附
    表「偽造之署名及數量」欄編號1 、2 所示），藉以冒蘇春
    桃、李靜玲之名而偽造如附表「偽造私文書之名稱」欄所示
    之私文書，再委由蔡先生於97年12月19日、26日，分持蘇春
    桃、李靜玲身分證、健保卡及上開申請書前往址設高雄市前
    鎮區之遠傳電信股份有限公司（下稱遠傳電信公司）前鎮一
    心特約服務中心申辦，致遠傳電信公司承辦人員陷於錯誤而
    分別交付行動電話門號0000000000、0000000000之SIM 卡各
    1 枚及專案搭配之手機予蔡先生，蔡先生將搭配之手機換取
    不詳金額，再將上開行動電話門號SIM 卡各1 枚及款項轉交
    予何思漢，足以生損害於蘇春桃、李靜玲本人及遠傳電信公
    司對於行動電話管理之正確性。何思漢復基於意圖為自己不
    法所有之詐欺得利犯意，接續使用上開2 行動電話門號至98
    年5 月10日、98年7 月10日止（停話日期），致使遠傳電信
    公司陷於錯誤，而提供電信服務，詐得通訊暨免納通訊費用
    之財產上不法利益1,453 元（蘇春桃名下之行動電話門號00
    00000000，起訴書誤載為1,234 元，另記載違約金7,000 元
    ）、1,414 元（李靜玲名下行動電話門號0000000000，起訴
    書另記載違約金7,500 元）。嗣蘇春桃、李靜玲於98年2 月
    間、5 月間先後收到遠傳電信公司帳單，始發覺被冒名申辦
    ，遂前往遠傳電信公司門市，書立未申請遠傳門號聲明書並
    報警，始循線查悉上情。
二、何思漢另於民國97年5 月間，以花旗企業社名義招攬債務協
    商業務。李逸強、林良錡因委託何思漢處理銀行債務，李逸
    強於97年5 月21日提供身分證及健保卡正反面影本予何思漢
    ；林良錡則於98年2 月間某日提供身分證、健保卡予不知情
    之李文倩後，李文倩再交予何思漢收受，並委由何思漢負責
    處理債務人與銀行間協商事宜。詎何思漢竟基於行使偽造私
    文書及詐欺取財之犯意，分別於97年11月23日、98年2 月9
    日前某日在如附表「偽造私文書之名稱」欄編號3 、4 所示
    之文書上冒簽「李逸強」、「林良錡」之署名（署押及數量
    詳如附表「偽造之署名及數量」欄編號3 、4 所示），藉以
    冒李逸強、林良錡之名而偽造如附表「偽造私文書之名稱」
    欄所示之私文書，再委由不知情之蔡明昌（另為不起訴處分
    ）分別於97年11月23日、98年2 月9 日，持上開私文書、李
    逸強、林良錡之國民身分證、健保卡前往在址設高雄市○鎮
    區○○路之遠傳電信公司、高雄市前鎮區○○○路394 號之
    台灣大哥大電信股份有限公司（下稱台灣大哥大公司）前鎮
    一心特約服務中心以李逸強、林良錡名義申辦，致遠傳電信
    公司、台灣大哥大公司承辦人員陷於錯誤而交付行動電話門
    號0000000000、0000000000 SIM卡各1 枚及搭配之手機予不
    知情之蔡明昌（手機部份亦是換取現金），蔡明昌再轉交予
    何思漢，足以生損害於林良錡、李逸強本人、遠傳電信公司
    及台灣大哥大電信公司對於行動電話管理之正確性。何思漢
    復基於意圖為自己不法所有之詐欺得利犯意，接續使用上開
    2 行動電話門號至98年12月18日、98年2 月16日止（停話日
    期），致使遠傳電信公司、台灣大哥大公司陷於錯誤，而提
    供電信服務，詐得通訊暨免納通訊費用之財產上不法利益3,
    162 元（李逸強名下之行動電話門號0000000000、起訴書誤
    載為2,970 元、起訴書另記載違約金7,000 元）、223 元（
    林良錡名下行動電話門號0000000000，起訴書另記載違約金
    7,100 元）。嗣李逸強、林良錡於98年7 月間某日、98年2
    月間某日收到遠傳電信公司、台灣大哥大公司帳單，始發覺
    被冒名申辦，遂前往遠傳電信公司、台灣大哥大公司門市，
    書立未申請遠傳電信公司、台灣大哥大公司門號聲明書而報
    警，始循線查悉上情。
三、案經李靜玲、李逸強、林良錡、台灣大哥大公司及遠傳電信
    公司訴由國家通訊傳播委員會函送臺灣高雄地方法院檢察署
    檢察官偵查起訴。
    理  由
一、本件被告何思漢所犯係死刑、無期徒刑、最輕本刑為3 年以
    上有期徒刑以外之罪，其於準備程序中就前揭被訴事實為有
    罪之陳述，經法官告知簡式審判程序之旨，並聽取公訴人、
    被告之意見後，認無不得或不宜改依簡式審判程序進行之情
    形，爰依刑事訴訟法第273 條之1 第1 項，裁定本件由受命
    法官獨任進行簡式審判程序。
二、前揭犯罪事實，業經被告於本院行準備程序及審理程序時坦
    承不諱（見本院卷第19、25、27頁），且查：
  (一)犯罪事實一部分，核與證人即被害人蘇春桃、證人即告訴人
    李靜玲、證人即遠傳電信公司告訴代理人凌瀚、證人溫邦傑
    於警詢中之證述相符（上均見電信警察隊第一中隊刑案偵查
    卷宗第1 至4 、5 至7 、12至14、30、31頁），並有卷附李
    靜玲未申請遠傳門號聲明書、以李靜玲名義申請遠傳高用量
    3G大雙網365 雙倍加值199 型手機方案限24個月第三代行動
    電話服務申請書、李靜玲身分證影本、全民健康保險卡影本
    、遠傳98年4 月份電信費帳單（同上卷第4 頁背面、16至18
    頁）、行動電話業務/ 第三代行動通信業務服務契約（見99
    年度偵字第2570號偵查卷第22頁）、蘇春桃未申請遠傳門號
    聲明書、以蘇春桃名義申請之遠傳電信股份有限公司高用量
    3G大雙網765 特價手機方案限24個月第三代行動電話服務申
    請書、蘇春桃身分證影本、全民健康保險卡影本、行動電話
    號碼可攜服務申請書、98年3 月遠傳電信費帳單、行動電話
    業務/ 第三代行動通信業務服務契約（上均見同上卷第9 至
    11、40頁）、遠傳電信公司損失明細表（見本院審訴卷第73
    頁）可證。
  (二)犯罪事實二部分，亦與證人即告訴人李逸強、林良錡於警詢
    及偵查中之證述、證人即台灣大哥大股份有限公司告訴代理
    人華皇傑於警詢及偵查中之證述、證人林秀惠於警詢中之證
    述、證人李文倩於偵查中之證述、證人蔡明昌於警詢及偵查
    中之證述吻合，復有債務清理及管理委任契約書、委託債務
    協商承諾書、以李逸強名義申請之行動電話號碼可攜服務申
    請書、遠傳高用量3G新哈啦頭家900 特價手機方案限24個月
    第三代行動電話服務申請書、李逸強身分證影本、全民健康
    保險卡影本、緊急繳款通知書（上均見臺灣新竹地方法院檢
    察署98年度偵字第8507號卷第8 至15頁）、以林良錡名義申
    請之台灣大哥大行動通信網路業務服務申請書、林良錡身分
    證影本、全民健康保險卡影本、聲明書、雙向通聯資料查詢
    、林良錡損失明細表（見臺灣高雄地方法院檢察署99年度偵
    字第10826 號卷第37至42頁）、遠傳電信公司損失明細表（
    見本院審訴卷第73頁）在卷可稽。
  (三)綜上所述，被告任意性自白與犯罪事實相符，自可採為認定
    被告有罪之依據。從而，本案事證明確，被告上開犯行堪以
    認定。
三、論罪科刑：
  (一)按行動電話服務申請書乃申請人親自或委由代理人提出，向
    電信公司表示願接受其上所載條款而申請行動電話門號之證
    明，性質上為私文書無疑，其上如附表所示之欄項，顯非單
    純作為辨識人別所用，自應由本人親自簽署，表徵其確實接
    受所載條款及申請門號之意思。次按行動電話服務須以晶片
    卡（即SIM 卡）為使用介面，因此電信公司於出租行動電話
    門號予消費者使用時，即同時附帶提供晶片卡給消費者做為
    門號使用介面，故電信公司接受消費者申辦門號並將該門號
    開通上線時，該晶片卡之所有權亦移轉於消費者（最高法院
    97年度台上字第1952號判決意旨參照）。再按刑法第339 條
    第1 、2 項分別規定詐欺取財罪及詐欺得利罪，前者之行為
    客體係指財物，後者則指取得債權、免除債務、延期履行債
    務或提供勞務等財物以外之財產上不法利益，最高法院86年
    度台上字第3534號判決意旨亦可參照。
  (二)核被告與蔡先生共同偽以蘇春桃、李靜玲名義向遠傳電信公
    司申辦；被告另偽以李逸強及林良錡名義利用不知情之蔡明
    昌向遠傳電信公司及台灣大哥大公司申辦，並因而詐得如附
    表所示行動電話門號SIM 卡各1 枚及專案手機，均係犯刑法
    第216 條、第210 條之行使偽造私文書罪及同法第339 條第
    1 項之詐欺取財罪；又被告使用蘇春桃、李靜玲、李逸強及
    林良錡名義申辦之上開門號SIM 卡因而詐得免繳各該電信公
    司所提供電信服務之通信費之財產上利益，核其此部分之所
    為，均係犯刑法第339 條第2 項之詐欺得利罪。又犯罪事實
    一行使偽造私文書與詐欺取財部分，被告與姓名年籍不詳之
    蔡先生有犯意聯絡及行為分擔，為共同正犯；另公訴意旨就
    被告使用蘇春桃、李靜玲行動電話門號部份之犯罪事實（即
    詐欺得利部分）雖認為蔡先生亦係共同正犯，惟被告自承上
    開門號僅係伊在使用（見本院審訴字第978 號卷第91頁），
    是此部分並無證據證明蔡先生知情並與被告有犯意聯絡及行
    為分擔，尚難認蔡先生與被告係共同正犯，併此敘明。犯罪
    事實二部分，被告係利用不知情之蔡明昌代為送件申辦，為
    間接正犯。
  (三)被告自行偽簽蘇春桃、李靜玲、李逸強及林良錡之署名，均
    為偽造私文書之階段行為，其偽造私文書後復持以行使，偽
    造私文書之低度行為應為其後行使偽造私文書之高度行為所
    吸收，均不另論罪。被告冒名申辦各門號並因而詐得SIM 卡
    及專案手機之舉，犯罪計畫核屬單一，係一行使偽造私文書
    而對電信公司施用詐術之行為，同時該當行使偽造私文書罪
    及詐欺取財罪，乃一行為觸犯數罪名之想像競合犯，應從一
    重之行使偽造私文書罪處斷。被告犯前揭行使偽造私文書罪
    4 罪，犯意各別、時間不同，應分論併罰之。
  (四)被告自取得蘇春桃、李靜玲、李逸強及林良錡等名義行動電
    話門號SIM 卡並開通後迄停話日止之時間內（行動電話門號
    090000000000係98年5 月10日停話、0000000000係98年7 月
    10日停話、0000000000係98年12月18日停話、0000000000係
    98年2 月16日停話，見本院審訴字第978 號卷第73頁、99年
    度偵字第10826 號偵查卷第42頁），先後多次使用該等行動
    電話門號SIM 卡詐得免繳各該電信公司所提供附表所示電信
    費用之等值利益，均各係於密切接近之時地實施，就各該電
    信公司而言，分係侵害其等單一整體之財產法益，被告亦係
    基於單一犯意接續而為，為接續犯，是就同一行動電話門號
    而言，被告所為，各僅成立單一之詐欺得利罪；但就被告持
    用不同行動電話門號詐得財產上不法利益而言，因其使用門
    號之行為客觀可分，顯見犯意各別、時間不同，自當認係分
    別起意而為，自應分論併罰（共4 罪）。
  (五)至公訴意旨就蘇春桃、李靜玲、李逸強及林良錡上開行動電
    話門號之違約金併加總至被告詐得之通話費數額內（蘇春桃
    之行動電話門號違約金7,000 元、李靜玲之行動電話門號違
    約金7,500 元、李逸強之行動電話門號違約金7,000 元及林
    良錡之行動電話門號違約金7,100 元），認為違約金亦屬被
    告詐欺得利之範疇。惟違約金乃電信公司在門號申辦人違約
    後按契約列帳收取之金錢，並非被告自始欲詐得免繳之不正
    利益，被告對此亦未享受任何電信公司提供之服務，自不應
    計入被告詐得之不法利益，公訴意旨此項認定容有誤會，惟
    此部分如成立犯罪，與附表所示各門號電信費部分，有實質
    上一罪關係，故不另為無罪之諭知。
  (六)爰審酌被告藉被害人蘇春桃、李靜玲、李逸強及林良錡委託
    其處理卡債協商事務之際，未經前開被害人同意或授權即冒
    用前開被害人名義申辦附表所示門號達4 個，嗣後並加以使
    用，危害國內通信服務之秩序，並損害本人及電信公司對於
    行動電話客戶管理之正確性，行為實無足取，惟念及被告並
    無何等犯罪之前科紀錄，此有臺灣高等法院被告前案紀錄表
    1 份在卷可佐，犯後坦承全部犯行並清償大部分電信費用（
    見本院卷第50頁），態度非惡，暨被告之素行、生活狀況、
    犯罪之動機、目的、手段、詐得不法利益多寡等一切情狀，
    分別量處如主文所示之刑，並均諭知易科罰金之折算標準，
    暨定其應執行之刑，及依刑法第41條第8 項諭知易科罰金之
    折算標準，以資懲儆。
  (七)未扣案如附表「偽造私文書之名稱」欄所示之私文書均因被
    告行使交付予遠傳電信公司、台灣大哥大公司，已非被告所
    有，爰不為沒收之諭知。惟被告於前揭偽造私文書上偽造之
    「蘇春桃」、「李靜玲、「李逸強」、「林良錡」署名，均
    為偽造之署押，均應依刑法第219 條規定於各該行使偽造文
    書罪名項下宣告沒收。另被告冒用蘇春桃等人名義申請而取
    得之SIM 卡4 枚及手機，並未經扣案，均係被告因犯罪所得
    之物，惟被告供承上開SIM 卡均已丟棄，手機已換取現金（
    見本院卷第53頁），爰均不另為沒收之諭知，附此敘明。
據上論斷，應依刑事訴訟法第273 條之1 第1 項、第299 條第1
項前段，刑法第28條、第216 條、第210 條、第339 條第1 項、
第2 項、第55條、第41條第1 項前段、第8 項、第51條第5 款、
第9款、第219 條，刑法施行法第1 條之1 ，判決如主文。
本案經檢察官吳昇峰到庭執行職務。
中    華    民    國    100    年    1  月    17    日
                  刑事第十一庭  法  官  林正忠
以上正本證明與原本無異。
如不服本判決應於收受判決後10日內向本院提出上訴書狀，並應
敘述具體理由。其未敘述上訴理由者，應於上訴期間屆滿後20日
內向本院補提理由書(均須按他造當事人之人數附繕本)「切勿逕
送上級法院」。
中    華    民    國    100    年    1    月    17    日
                                書記官  劉甄庭
附表：
 ┌──┬────┬─────┬─────┬─────┬───┬──────────┐
 │編號│犯罪時間│電信公司及│偽造私文書│偽造之署名│電信費│      主    文      │
 │    │及地點  │申辦之門號│之名稱    │及數量    │用    │                    │
 ├──┼────┼─────┼─────┼─────┼───┼──────────┤
 │ 1  │97年12月│遠傳電信公│行動電話業│申請者簽名│新臺幣│何思漢共同犯行使偽造│
 │    │19日某時│司        │務/第三代 │欄：蘇春桃│（下同│私文書罪，處有期徒刑│
 │    │許在高雄│          │行動通信業│署名1 枚  │）1,23│月，如易科罰金，以│
 │    │市前鎮區│0000000000│務服務契約│          │4 元  │新臺幣壹仟元折算壹日│
 │    │一心二路│          ├─────┼─────┤      │。未扣案之行動電話業│
 │    │19號遠傳│          │第三代行動│申請人簽名│      │務/ 第三代行動通信業│
 │    │電信公司│          │電話服務申│欄：蘇春桃│      │務服務契約上申請者簽│
 │    │前鎮一心│          │請書      │署名共2 枚│      │名欄「蘇春桃」署名壹│
 │    │特約服務│          │          │（起訴書誤│      │枚、第三代行動電話服│
 │    │中心    │          │          │載為1枚） │      │務申請書上申請人簽名│
 │    │        │          ├─────┼─────┤      │欄「蘇春桃」署名貳枚│
 │    │        │          │行動電話號│申請人簽章│      │、行動電話號碼可攜服│
 │    │        │          │碼可攜服務│欄：蘇春桃│      │務申請書上申請人簽章│
 │    │        │          │申請書    │署名1 枚  │      │欄「蘇春桃」署名壹枚│
 │    │        │          │          │          │      │均沒收。            │
 │    │        │          │          │          │      │                    │
 ├──┼────┼─────┼─────┼─────┼───┼──────────┤
 │ 2  │97年12月│遠傳電信公│行動電話業│申請者簽名│1,414 │何思漢共同犯行使偽造│
 │    │26日某時│司        │務/第三代 │欄：李靜玲│元    │私文書罪，處有期徒刑│
 │    │許在高雄│          │行動通信業│署名1 枚  │      │月，如易科罰金，以│
 │    │市前鎮區│0000000000│務服務契約│          │      │新臺幣壹仟元折算壹日│
 │    │一心二路│          ├─────┼─────┤      │。未扣案之行動電話業│
 │    │19號遠傳│          │第三代行動│申請人簽名│      │務/ 第三代行動通信業│
 │    │電信公司│          │電話服務申│欄：李靜玲│      │務服務契約上申請者簽│
 │    │前鎮一心│          │請書      │共2 枚    │      │名欄「李靜玲」署名壹│
 │    │特約服務│          │          │          │      │枚、第三代行動電話服│
 │    │中心    │          │          │          │      │務申請書上申請人簽名│
 │    │        │          │          │          │      │欄「李靜玲」署名貳枚│
 │    │        │          │          │          │      │均沒收。            │
 ├──┼────┼─────┼─────┼─────┼───┼──────────┤
 │    │97年11月│遠傳電信公│第三代行動│申請人簽名│3,162 │何思漢犯行使偽造私文│
 │ 3  │23日某時│司        │電話服務申│欄：李逸強│元    │書罪，處有期徒刑月│
 │    │許在高雄│          │請書      │2枚       │      │，如易科罰金，以新臺│
 │    │市前鎮區│0000000000│          │          │      │幣壹仟元折算壹日。未│
 │    │一心一路│          │          │          │      │扣案之第三代行動電話│
 │    │394 號之│          ├─────┼─────┤      │務服務申請書上申請人│
 │    │台灣大哥│          │行動電話號│申請人簽名│      │簽名欄「李逸強」署名│
 │    │大電公司│          │碼可攜服務│欄：李逸強│      │貳枚、行動電話號碼可│
 │    │前鎮一心│          │申請書    │1 枚      │      │攜服務申請書上申請人│
 │    │特約服務│          │          │          │      │簽名欄「李逸強」署名│
 │    │中心    │          │          │          │      │壹枚均沒收。        │
 ├──┼────┼─────┼─────┼─────┼───┼──────────┤
 │ 4  │98年2月9│台灣大哥大│行動通信網│申請人簽名│223元 │何思漢犯行使偽造私文│
 │    │日某時許│公司      │路業務服務│欄：林良錡│      │書罪，處有期徒刑月│
 │    │在高雄市│          │申請書    │2枚       │      │，如易科罰金，以新臺│
 │    │前鎮區一│0000000000│          │          │      │幣壹仟元折算壹日。未│
 │    │心二路19│          │          │          │      │扣案之行動通信網路業│
 │    │號遠傳電│          │          │          │      │務服務申請書上申請人│
 │    │信公司前│          │          │          │      │簽名欄「林良錡」署押│
 │    │鎮一心特│          │          │          │      │貳枚均沒收。        │
 │    │約服務中│          │          │          │      │                    │
 │    │心      │          │          │          │      │                    │
 └──┴────┴─────┴─────┴─────┴───┴──────────┘
附錄本案論罪科刑法條：
刑法第216條
行使第 210 條至第 215 條之文書者，依偽造、變造文書或登載
不實事項或使登載不實事項之規定處斷。
刑法第210條
偽造、變造私文書，足以生損害於公眾或他人者，處 5 年以下
有期徒刑。
刑法第339條
意圖為自己或第三人不法之所有，以詐術使人將本人或第三人之
物交付者，處 5 年以下有期徒刑、拘役或科或併科 1 千元以下
罰金。
以前項方法得財產上不法之利益或使第三人得之者，亦同。
前二項之未遂犯罰之。